臺灣高等法院臺中分院刑事判決
111年度上易字第414號
上  訴  人  臺灣臺中地方檢察署檢察官
被      告  龔柏諺


指定辯護人  本院公設辯護人  陳秋靜  
上列上訴人因被告詐欺案件，不服臺灣臺中地方法院110年度易
字第2548號中華民國111年4月7日第一審判決（起訴案號：臺灣
臺中地方檢察署檢察官110年度偵字第12694號），提起上訴，本
院判決如下：
    主  文
上訴駁回。
    事實及理由
一、本案經本院審理結果，認第一審諭知被告龔柏諺免訴之判決
    並無不當，應予維持，並引用第一審判決書記載之證據及理
    由（如附件）。
二、檢察官不服原判決提起上訴，其上訴理由略以：
　㈠原判決認被告就本件起訴書所載被告於民國109年5月11日辦
    理台灣大哥大股份有限公司（下稱台灣大哥大）0000000000
    號門號、中華電信股份有限公司（下稱中華電信）00000000
    00號門號後交付上開門號之SIM卡，及原審另案110年度簡字
    第279號中被告於109年5月8日先辦理亞太電信股份有限公司
    （下稱亞太電信）之0000000000號、0000000000號此2個門
    號、中華電信0000000000號門號，以及台灣大哥大00000000
    00號門號後交付上開門號之SIM卡，均係出於同一幫助詐欺
    取財犯意，於密切接近之時間內所為，應以包括之一行為予
    以評價，為接續犯，而為免訴判決，固非無據。
　㈡惟原審認定「某詐欺集團成員，真實姓名、年籍資料均不詳
    之某詐欺集團成員於109年5月9日向被告表示『今天還有要交
    嗎？』，被告則回以『今天沒辦法交』，對方詢問『那你還有要
    交嗎』，被告回以『要』、『禮拜一或禮拜2』、『方便嗎』」連貫
    之對話內容」，為被告與詐欺集團間之對話，參照上開對話
    ，於被告回以「今天沒辦法交」時，被告之犯意即已中斷，
    被告係因對方詢問「那你還要交嗎」才萌生新的幫助犯意，
    此與被告一開始即與對方約定交付5個門號應論以接續犯不
    同，故被告於109年5月11日辦理台灣大哥大0000000000號門
    號、中華電信0000000000號門號後交付上開門號之SIM卡，
    應是被告另行起意之犯行，二者間，並非接續犯，是原審法
    院對被告為免訴之諭知，容有誤會等語。
三、經查：
　㈠原審綜合卷內所有證據資料及調查證據之結果，於理由欄敘
    明依被告與詐欺集團某成員之通訊軟體Line對話紀錄，可知
    該詐欺集團成員一開始即向被告表示「中華電信可辦一門、
    遠傳電信可辦一門、台哥大可辦三門、亞太電信可辦兩門」
    ，被告乃於109年5月8日先辦理亞太電信0000000000、
　　0000000000號門號、中華電信0000000000號門號，及台灣大哥大0000000000號門號，並於同日將上開門號SIM卡交付予詐欺集團某成員；嗣再於109年5月11日申辦台灣大哥大0000000000號門號、中華電信0000000000號門號，並於同日將前述門號SIM卡交付予詐欺集團某成員，從Line之連貫之對話內容觀之，足認被告於109年5月8日辦理、交付之上開4門號SIM卡，及於109年5月11日辦理、交付之前述2門號SIM卡，均係出於同一幫助詐欺取財犯意，於密切接近之時間內所為
　　，應以包括之一行為予以評價，為接續犯。本案被告基於同一幫助犯意，以一幫助行為，侵害前案告訴人漳張素月、曾銀珠及本案告訴人黃明雪之法益，為想像競合犯。而本案與前案有實質上及裁判上一罪之關係，自為前案確定判決效力所及，於是諭知免訴之判決。經核原判決之採證認事並無違反經驗法則、論理法則，亦無違背證據法則或有判決理由不備之違誤。
　㈡本案被告係基於109年5月7日詐欺集團某成員告知之申辦門號
    內容而為前案及本案犯行，可認係基於一個相同之目的、計
    畫而為之；時間雖分別為109年5月8日（週五）、同年月
　　11日（週一），乃係因週六、週日例假之故，而於電信公司
    上班日申請辦理，可認時間之間隔尚屬密切；辦理及交付上
    開6門號之對象，係為相同之詐欺集團成員，足認被告係基
    於接續之幫助犯意為之。前案既經判決確定，其之既判力，
    自應及於構成一罪關係之本案部分；從而，原審對本案為免
    訴之判決，並無違誤。上訴意旨僅遮拾Line對話紀錄之片段
    內容，而推論被告有於本案係另行起意，尚與卷附之證據不
    符。
四、綜上，檢察官之上訴為無理由，應予駁回。
據上論斷，應依刑事訴訟法第373條、第368條，判決如主文。
本案經檢察官張時嘉提起公訴，檢察官藍獻榮提起上訴，檢察官
謝岳錦到庭執行職務。
中　　華　　民　　國　　111 　年　　7 　　月　　20　　日
           刑事第十一庭    審判長法　官   張  意  聰
                                 法　官   田  德  煙
                                 法　官   周  瑞  芬
以上正本證明與原本無異。
不得上訴。
                                 書記官   涂  村  宇
　　　　　　　　　　　　　　　　 
中　　華　　民　　國　　111 　年　　7 　　月　　20　　日
附件：　　
              臺灣臺中地方法院刑事判決
                                     110年度易字第2548號
公  訴  人  臺灣臺中地方檢察署檢察官
被      告  龔柏諺  
  　　　　　　　　
　　　　　　　　　
選任辯護人  簡珣律師（財團法人法律扶助基金會）
上列被告因詐欺案件，經檢察官提起公訴（110年度偵字第12694
號），本院判決如下：
    主    文
本件免訴。
    理    由
一、公訴意旨略以：被告龔柏諺可預見提供個人申辦門號予他人
    使用，可能幫助他人遂行詐欺取財之犯罪目的，竟仍以縱有
    人以其所申辦門號實施詐欺取財犯行，亦不違背其本意之幫
    助犯意，依真實姓名年籍不詳之某詐欺集團成員指示，於民
    國109年5月11日某時申辦台灣大哥大股份有限公司門號0000
    000000號，將該門號SIM卡提供給不詳之詐欺集團成員，並
    取得新臺幣（下同）1000元之對價。嗣該詐欺集團成員取得
    龔柏諺上開門號SIM卡後，即基於意圖為自己不法所有之詐
    欺取財犯意，由該詐欺集團之某成員，使用門號0000000000
    號電話，於109年6月5日12時40分許，假冒為告訴人黃明雪
    之妹妹，對黃明雪謊稱急需用錢給付貨款，向黃明雪借款云
    云，致黃明雪陷於錯誤，於109年6月8日14時7分許匯款5萬
    元至張芳瑜（另由臺灣臺中地方檢察署檢察官〈下稱臺中地
    檢署〉為不起訴處分）之中華郵政000-00000000000000號金
    融帳戶，再由詐欺集團成員提領得手。因認被告涉犯刑法第
    30條第1項、第339條第1項之幫助詐欺取財罪嫌。
二、案件曾經判決確定者，應諭知免訴之判決，並得不經言詞辯
    論為之，刑事訴訟法第302條第1款、第307條分別定有明文
    。又同一案件已經法院為實體上之確定判決，該被告應否受
    刑事制裁，即因前次判決而確定，不能更為其他有罪或無罪
    之實體上裁判。此項原則，關於實質上一罪或裁判上一罪，
    檢察官僅就犯罪事實一部起訴者，法院依刑事訴訟法第267
    條之規定，對於全部犯罪事實，本應予以審判，其確定判決
    之既判力，自應及於全部之犯罪事實，故其一部事實已經判
    決確定者，對於構成一罪之其他部分，亦有其適用（最高法
    院110年度台上字第750號、第1351號判決意旨參照）。
三、經查：
（一）本件被告因如附表所示犯罪事實，涉犯刑法第30條第1   
       項、第339條第1項之幫助詐欺取財罪，業經本院另案110
        年度簡字第279號判決（下稱前案）判處有期徒刑2月，
    於
　    110年6月22日確定在案，有該案刑事判決（見臺中地檢署
 　　 110年度偵字第12694號卷第165頁至第170頁）及被告之臺
      灣高等法院被告前案紀錄表在卷可稽。
（二）本案起訴書證據並所犯法條欄雖載明「該案（指前案）中
　　  被告申辦門號0000000000號SIM卡之日期為109年5月8日，
  　　且於同日22日許即將該SIM卡以郵寄方式提供給詐欺集團 
       成員使用，而本件門號0000000000號係於109年5月11日
    申
　　  辦，故本件提供電話門號SIM卡之行為與前開案件應係不 
       同行為」，然經本院職權調閱前案卷證，細繹被告與真
    實
      姓名、年籍資料均不詳之某詐欺集團成員間通訊軟體Line
 　　 對話紀錄（見臺中地檢署109年度偵字第24015號卷第235 
       頁至第289頁，本院卷第101頁至第153頁），對話伊始  
        （時間為109年5月7日）該真實姓名、年籍資料均不詳
    之    某詐欺集團成員即向被告表示「中華電信可辦一門、
    遠傳
　    電信可辦一門、台哥大可辦三門、亞太電信可辦兩門」，
　　  且依據對話內容，被告提及中華電信股份有限公司（下稱
　　  中華電信）「一天只能辦一門」，故被告於109年5月8日 
       先辦理亞太電信股份有限公司（下稱亞太電信）之09161
    6
      5313號、0000000000號此2個門號、中華電信0000000000 
       號門號，以及台灣大哥大股份有限公司（下稱台灣大哥 
       大）0000000000號門號，並於同日交付真實姓名、年籍
    資
　    料均不詳之某詐欺集團成員，真實姓名、年籍資料均不詳
　    之某詐欺集團成員並於109年5月9日向被告表示「今天還 
       有要交嗎？」，被告則回以「今天沒辦法交」，對方詢
    問
　　　「那你還有要交嗎」，被告回以「要」、「禮拜一或禮拜
　    2」、「方便嗎」，嗣再於109年5月11日申辦台灣大哥大0
　    000000000號門號、中華電信0000000000號門號，並於同 
       日交付真實姓名、年籍資料均不詳之某詐欺集團成員，
    由
　    前述連貫之對話內容，足認被告於109年5月8日辦理上開 
       亞太電信之0000000000號、0000000000號門號、中華電
    信
      0000000000號門號，以及台灣大哥大0000000000號門號後
　　  交付上開門號之SIM卡，及被告於109年5月11日辦理台灣 
       大哥大0000000000號門號、中華電信0000000000號門號
    後
　　  交付上開門號之SIM卡，均係出於同一幫助詐欺取財犯   
       意，於密切接近之時間內所為，應以包括之一行為予以
    評
　    價，為接續犯。本件被告基於同一幫助犯意，以一幫助行
　    為，侵害前案告訴人漳張素月、曾銀珠及本案告訴人黃明
　　  雪之法益，為想像競合犯。
（三）依照首開說明，本案與前案有實質上及裁判上一罪之關  
      係，自為前案確定判決效力所及，依上開說明，爰不經言
      詞辯論，諭知免訴之判決。
據上論斷，應依刑事訴訟法第302條第1款、第307條，判決如主
文。
本案經檢察官張時嘉提起公訴，檢察官藍獻榮到庭執行職務。中
　　華　　民　　國　　111 　年　　4 　　月　  7　　日   
               刑事第十八庭　審判長法　官  李昇蓉
                           　　　　 法　官  　　　

編號 內容 備註 1 臺灣臺中地方檢察署檢察官109年度偵字第24015號起訴書：龔柏諺可預見提供個人申辦門號予他人使用，可能幫助他人遂行詐欺取財之犯罪目的，竟仍以縱有人以其所申辦門號實施詐欺取財犯行，亦不違背其本意之幫助犯意，依真實姓名年籍不詳之某詐欺集團成員指示 ，於民國109年5月8日某時申辦中華電信門號0000000000號，再於同日22時許，在臺中市○區○○路0000號之7-11便利超商建丞門市，將該門號SIM卡提供給不詳之詐欺集團成員，並取得新臺幣（下同）1000元之對價。嗣該詐欺集團成員取得楊順翔上開門號SIM卡後，即基於意圖為自己不法所有之詐欺取財犯意，由該詐欺集團之某成員，使用門號0000000000號電話於109年5月14日19時許，假冒為漳張素月之親家母，與漳張素月聊天，再於隔（15）日11時許，對漳張素月謊稱急需用錢，向漳張素月借款云云 ，致漳張素月陷於錯誤，於同日12時許，匯款新臺幣（下同 ）25萬元至林淑婷（另行移送併辦）之國泰世華銀行000-000000000000號金融帳戶，及於 109年5月18日10時許，匯款14萬5000元至徐惠瑛（另行偵辦）之臺灣企銀帳號00000000000號帳戶，由林淑婷及詐欺集團成員提領得手。嗣經漳張素月報警處理，循線查獲上情。 犯罪事實「嗣該詐欺集團成員取得楊順翔上開門號」，經本院110年度簡字第279號判決更正為「嗣該詐欺集團成員取得龔柏諺上開門號 」。 2 臺灣臺中地方檢察署檢察官109年度偵字第34377號移送併辦意旨書：龔柏諺可預見提供個人申辦門號予他人使用，可能幫助他人遂行詐欺取財之犯罪目的，竟仍以縱有人以其所申辦門號實施詐欺取財犯行，亦不違背其本意之幫助犯意，依真實姓名年籍不詳之某詐欺集團成員指示，於民國109年5月8日某時申辦中華電信門號0000000000號，再於同日22時許，在臺中市○區○○路0000號之7-11便利超商建丞門市，將該門號SIM卡提供給不詳之詐欺集團成員，並取得新臺幣(下同)1000元之對價。嗣該詐欺集團成員取得龔柏諺上開門號SIM卡後，即基於意圖為自己不法所有之詐欺取財犯意，由該詐欺集團之某成員，使用門號0000000000號電話，於109年5月21日14時30分許，假冒為曾銀珠之女兒 ，撥打電話給曾銀珠，向曾銀珠佯稱要購買基金急需用錢，曾銀珠因而陷於錯誤，依詐欺集團成員指示，於同日15時10分許，至臺中霧峰郵局無摺存款10萬元至張筠婷(另行起訴)之中華郵政帳號00000000000000號帳戶，張筠婷復依LINE暱稱「長宏KT」之身分不詳集團成員指示，於同日20時50分至20時57分許，在臺中市○○區○○路0段00號之統一超商興昌門市內ATM，自上開帳戶分5次提領10萬元得手，再於同日22時 30分許，至臺中市○○區○○○路0段000號之拉亞早餐店騎樓，扣除張筠婷之報酬4000元 ，將餘款9萬6000元交給周忠益(另行起訴)，周忠益則依集團成員「高君毅」指示向張筠婷收款後，再搭車至桃園火車站，將所領得款項交給集團身分不詳之上手成員。嗣經曾銀珠報警處理，循線查獲上情。